臺灣新竹地方法院民事判決  
111年度訴字第575號
原      告  李秋姈  
被      告  楊承勲  

上列當事人間請求損害賠償事件，原告提起刑事附帶民事訴訟，
經本院刑事庭裁定移送前來（111年度附民字第59號），本院於
民國111年9月1日言詞辯論終結，判決如下：
    主  文
被告應給付原告新臺幣肆拾萬元，及自民國一一一年八月十五日
起至清償日止，按年息百分之五計算之利息。
本判決得假執行。但被告如以新臺幣肆拾萬元為原告預供擔保，
得免為假執行。
　　事實及理由
壹、程序方面：
一、按訴狀送達後，原告不得將原訴變更或追加他訴；但擴張或
    減縮應受判決事項之聲明者，不在此限，民事訴訟法第255
    條第1項第3款定有明文。本件原告刑事附帶民事起訴狀訴之
    聲明第1項原請求：「被告應給付原告新臺幣（下同）98萬
    元，並自刑事附帶民事起訴狀繕本送達之翌日起至清償日止
    ，按週年利率百分之5計算之利息。」嗣於民國(下同)111年
    7月28日言詞辯論期日當庭減縮聲明第1項為被告應給付原告
    40萬元，及自刑事附帶民事起訴狀繕本送達之翌日起至清償
    日止，按週年利率百分之5計算之利息（見本院卷第54頁）
    ，核屬聲明之減縮，合於前開規定，應予准許。
二、被告經合法通知，無正當理由未於言詞辯論期日到場，核無
    民事訴訟法第386條各款所列情形，爰依原告聲請，由其一
    造辯論而為判決。
貳、實體方面：
一、原告起訴主張：被告依其社會生活之通常經驗與智識思慮，
    應可預見將已有帳號及網路銀行帳號、密碼提供非屬親故或
    互不相識之人使用，可能供詐騙集團將詐欺犯罪所得款項匯
    入或轉出，並藉此達到掩飾詐欺犯罪所得去向之目的，而為
    他人提領來路不明之款項，亦可能成為替詐欺之人收去提領
    詐欺等犯罪贓款之行為，仍基於幫助他人詐欺取財之不確定
    故意，及與詐騙集團成員共同基於掩飾詐欺犯罪所得去向之
    洗錢犯意聯絡，陸續於110年10月29日至同年11月1日間，在
    新竹縣竹北市某處，將其所申辦之中國信託商業銀行帳號00
    0-000000000000號帳戶(下稱中國信託帳戶)存摺、提款卡、
    網路銀行帳號、密碼提供予真實姓名年籍不詳之「阿佑」，
    嗣「阿佑」所屬詐欺集團成員取得上開中國信託帳戶之帳號
    後，即意圖為自己不法之所有，由該詐欺集團成年成員基於
    詐欺取財、洗錢之犯意，於110年10月初起，透過社群平台
    臉書及LINE通訊軟體自稱「旗開得勝」，對原告佯稱：可帶
    領其投資外匯賺錢並提供「GKFX Prime」平台操作，再佯以
    必須晉級為高級VIP，其投資帳戶內之獲利使能順利出金云
    云，致原告陷於錯誤，於110年11月2日14時46分許，在新北
    市○○區○○路000號之國泰世華銀行連城分行，臨櫃匯款40萬
    元至中國信託銀行帳號000000000000號帳戶，再由詐騙團成
    員操作網路銀行將35萬1,500元轉帳至被告中國信託帳戶，
    致原告受有財產上之損失，被告因而獲利1萬2,000元。為此
    ，爰依侵權行為之法律關係提起本件訴訟，並聲明如主文所
    示。
二、被告未於言詞辯論期日到場，亦未提出書狀作任何聲明或陳
    述。
三、本院之判斷：
(一)原告主張之上開事實，業經本院刑事庭依被告之陳述及相關
    事證，認定被告共同犯洗錢防制法第14條第1項之洗錢罪，
    累犯，處有期徒刑6月、併科罰金新臺幣3萬元，罰金如易服
    勞役，以新臺幣1,000元折算1日在案，此有本院110年度金
    訴字第368號刑事判決書在卷可稽（見本院卷第15至22頁）
    ，並經本院調取上開刑事案件偵審全部卷宗查核屬實。又被
    告已於相當時期受合法通知，然於言詞辯論期日不到場，亦
    未提出書狀作何聲明或陳述，依民事訴訟法第280條第3項準
    用第1項規定，視同自認。是本件原告所主張之上揭事實，
    自堪信為真實。　　
(二)按因故意或過失，不法侵害他人之權利者，負損害賠償責任
    。故意以背於善良風俗之方法，加損害於他人者亦同。數人
    共同不法侵害他人之權利者，連帶負損害賠償責任。不能知
    其中孰為加害人者，亦同；造意人及幫助人，視為共同行為
    人，民法第184條第1項、第185條分別定有明文。是以，加
    害人於共同侵害權利之目的範圍內，各自分擔實行行為之一
    部，而互相利用他人之行為，以達其目的者，仍不失為共同
    侵權行為人，而應對於全部所發生之結果，連帶負損害賠償
    責任（最高法院78年度台上字第2479號判決意旨參照）。本
    件被告以幫助詐欺取財及幫助洗錢之犯意，將其所有之銀行
    帳戶及網路銀行密碼交付詐欺集團成員，供渠詐取原告財物
    之用，致原告受詐騙集團之詐欺，因之陷於錯誤，而匯款至
    被告中國信託銀行之帳戶，堪認被告確有幫助該詐欺集團詐
    取原告財物之侵權行為事實，且被告之行為與原告受詐欺所
    受損害之間亦有相當因果關係，故被告對原告所受之損害，
    自應與該詐欺集團成員共同負侵權行為連帶損害賠償責任。
    從而，原告依據侵權行為之法律關係請求被告賠償如主文第
    1項所示之損害，為有理由，應予准許。
(三)按給付有確定期限者，債務人自期限屆滿時起，負遲延責任
    。給付無確定期限者，債務人於債權人得請求給付時，經其
    催告而未為給付，自受催告時起，負遲延責任。其經債權人
    起訴而送達訴狀，或依督促程序送達支付命令，或為其他相
    類之行為者，與催告有同一之效力，民法第229條第1項、第
    2項分別定有明文。又遲延之債務，以支付金錢為標的者，
    債權人得請求依法定利率計算之遲延利息。但約定利率較高
    者，仍從其約定利率。應付利息之債務，其利率未經約定，
    亦無法律可據者，週年利率為百分之5，民法第233條第1項
    、第203條亦分別定有明文。本件原告對被告之侵權行為損
    害賠償債權，核屬無確定期限之給付，揆諸前揭說明，原告
    請求被告自刑事附帶民事起訴狀繕本送達被告之翌日即111
    年8月15日（見本院卷第55頁）起至清償日止，按年息5%計
    算之利息，亦屬可採。
四、綜上所述，原告依侵權行為之法律關係，請求被告給付如主
    文第1項所示之本息，為有理由，應予准許。
五、本判決所命被告給付原告之金額未超過50萬元，依民事訴訟
    法第389條第1項第5款之規定，應依職權宣告假執行。並依
    民事訴訟法第392條第2項規定，依職權宣告被告預供擔保，
    而免為假執行。
六、原告提起本件刑事附帶民事訴訟，而由本院刑事庭依刑事訴
    訟法第504條第1項規定，裁定移送前來，依同條第2項規定
    免繳納裁判費，且於本院審理期間，亦未滋生其他訴訟必要
    費用，自無庸為訴訟費用負擔之諭知，併予敘明。
七、據上論結，本件原告之訴為有理由，依民事訴訟法第385條
    第1項前段、第389條第1項第5款、第392條第2項，判決如主
    文。
中　　華　　民　　國　　111 　年　　9 　　月　　15　　日
                      民事第一庭法　官　楊明箴
以上正本係照原本作成。
如對本判決上訴，須於判決送達後20日內向本院提出上訴狀。如
委任律師提起上訴者，應一併繳納上訴審裁判費。
中　　華　　民　　國　　111 　年　　9 　　月　　15　　日
                                書記官　王明